臺灣基隆地方法院基隆簡易庭小額民事判決
111年度基小字第545號
原      告  第一產物保險股份有限公司

法定代理人  李正漢  
訴訟代理人  郭亮軒  
被      告  莊力宇  

上列當事人間損害賠償事件，本院於民國111年3月31日言詞辯論
終結，判決如下：
    主  文
被告應給付原告新臺幣壹萬伍仟參佰參拾貳元，及自民國一百一
十一年一月三十一日起至清償日止，按週年利率百分之五計算之
利息。
原告其餘之訴駁回。
訴訟費用新臺幣壹仟元由被告負擔新臺幣伍佰伍拾元，餘新臺幣
肆佰伍拾元由原告負擔。
本判決第一項得假執行。
    事實及理由
壹、程序部分：
    本件被告經合法通知，未於言詞辯論期日到場，核無民事訴
    訟法第386 條所列各款情形，爰依原告之聲請，由其一造辯
    論而為判決。
貳、實體部分：
一、原告主張：被告於民國109年3月14日14時19分許，騎乘車號
    000-000號普通重型機車（下稱被告機車），行經基隆市○○
    區○○路000號前，因逆向行駛，不慎撞擊由原告承保、訴外
    人劉家彤所有並駕駛之車號0000-00號自用小客車（下稱系
    爭車輛），造成系爭車輛損害。系爭車輛受損部分經送廠修
    復，計支出維修費用新臺幣（下同）27,720元（鈑金：3,51
    6元、塗裝：10,440元、零件：13,764元）。原告承保系爭
    車輛保險，依保險契約給付上開維修費用，故依保險法第53
    條第1項規定取得代位求償權。爰依民法第191條之2規定，
    提起本件訴訟等語。並聲明：被告應給付原告27,720元，及
    自起訴狀繕本送達翌日起至清償日止，按週年利率5%計算之
    利息。
二、被告未於言詞辯論期日到場，亦未提出書狀作何聲明或陳述
    。
三、本院之判斷：
(一)按汽車、機車或其他非依軌道行駛之動力車輛，在使用中加
    損害於他人者，駕駛人應賠償因此所生之損害，民法第 191
    條之2 前段定有明文。次按駕駛人駕駛車輛、大眾捷運系統
    車輛或行人在道路上，應遵守道路交通標誌、標線、號誌之
    指示、警告、禁制規定，道路交通管理處罰條例第4條第2項
    前段亦有明文。汽車在劃有分向限制線之路段，不得駛入來
    車之車道內，道路交通安全規則第97條第1項第2款已有明定
    。查原告主張被告於109年3月14日14時19分許，騎乘被告機
    車行經基隆市○○區○○路000號前，為超車而跨越雙黃實線行
    駛，不慎撞擊由原告承保、訴外人劉家彤所有並駕駛之系爭
    車輛，造成系爭車輛損害之事實，業據原告提出汽車保險計
    算書、統一發票、道路交通事故當事人登記聯單、道路交通
    事故現場圖、行車執照、駕駛執照、估價單、結帳工單、車
    損照片等件為證（頁13至37），並有基隆市警察局111 年1
    月18日基警交字第1110031140號函附本件交通事故相關資料
    （含道路交通事故現場圖、道路交通事故調查報告表㈠㈡、道
    路交通事故談話紀錄表、初步分析研判表、現場照片、行車
    紀錄器光碟）在卷可稽（頁43至78）。又案發當時天候晴、
    日間有自然光線、柏油路面乾燥無缺陷，亦無障礙物，視距
    良好，被告騎車行經上開地點，本應謹遵循標誌、標線、號
    誌行車，其卻疏未注意地面繪設雙黃實線指示，以致於超越
    前車時，侵入對向車道撞擊系爭車輛，導致系爭車輛左前車
    頭受有損害，亦有前揭報告表、談話紀錄表可佐（頁47至49
    、53至59），且經本院當庭勘驗警卷檢附系爭車輛行車紀錄
    器光碟之內容確認無訛（詳本院111年3月31日言詞辯論筆錄
    所示之勘驗結果，頁111至112)。從而，被告因過失不法行
    為，造成系爭車輛之所有權發生損害，兩者間有相當因果關
    係，被告自應負侵權行為損害賠償責任。
(二)復按不法毀損他人之物者，被害人得請求賠償其物因毀損所
    減少之價額，民法第196 條定有明文。所謂請求賠償物被毀
    損所減少之價額，得以修復費用為估定標準，但以必要者為
    限，例如修理材料以新品換舊品，應予折舊（最高法院77年
    度第9次民事庭會議決議參照）。又依行政院106年2月3日臺
    財稅字第10604512060 號函所頒之「固定資產耐用年數表」
    及行政院45年7 月31日臺（45）財字第4180號令發布之「固
    定資產折舊率表」，車輛之耐用年數為5 年，依定率遞減法
    計算每年折舊率為千分之369，且最後1年之折舊額，加歷年
    折舊累計額，其總和不得超過該資產成本原額之10分之9 ，
    另參酌營利事業所得稅查核準則第95條第6 項規定，固定資
    產提列折舊採用定率遞減法則者，以1 年為計算單位，其使
    用期限未滿1 年者，按實際使用之月數相當於全年之比例計
    算之，不滿1月者，以月計。本件系爭車輛出廠日期為100年
    12月，有行車執照在卷可按（頁25），距本件事故發生時，
    其車齡顯逾耐用年限，故其材料折舊應按新品價格百分之10
    計付為適宜。查原告主張系爭車輛之損害27,720元，其中13
    ,764 元為零件費（按：即估價單記載之零件10,794元加計
    輪胎零件之2,970元〈3300×0.9〉），有統一發票、估價單、
    結帳工單在卷可稽（頁17至19、27至31），則系爭車輛更換
    零件部分，經扣除折舊後為1,376元（計算式：13764÷10）
    ，加計鈑金3,516元、塗裝10,440元後，系爭車輛之損害額
    為15,332元（計算式：1376＋10440＋3516＝15332）。
(三)末按被保險人因保險人應負保險責任之損失發生，而對於第
    三人有損失賠償請求權者，保險人得於給付賠償金額後，代
    位行使被保險人對於第三人之請求權，但其所請求之數額，
    以不逾賠償金額為限，保險法第53條第1 項規定甚明。又損
    害賠償祇應填補被害人實際損害，保險人代位被害人請求損
    害賠償時，依保險法第53條第1 項規定，如其損害額超過或
    等於保險人已給付之賠償金額，固得就其賠償之範圍，代位
    請求賠償，如其損害額小於保險人已給付之賠償金額，則保
    險人所得代位請求者，應祇以該損害額為限（最高法院65年
    度台上字第2908號判決意旨參照）。本件原告所承保之系爭
    車輛因被告過失不法行為而受損，固已給付27,720元之保險
    金，有汽車保險計算書、理賠資料袋附卷可稽（頁31、113
    ），然系爭車輛因毀損所減少之價額為15,332元，已認定如
    前，則原告依保險法第53條第1 項規定，代位請求被告賠償
    之範圍，即應以該損害額為限，逾此範圍之部分，其請求即
    屬無據。
(四)綜上所述，原告依保險法第53條第1項、民法第191條之2 前
    段之規定，請求被告給付15,332元，及自起訴狀繕本送達翌
    日即111年1月31日（頁85）起至清償日止，按週年利率5%計
    算之利息，為有理由，應予准許，逾此部分之請求，為無理
    由，應予駁回。
四、本件係依小額程序所為被告部分敗訴之判決，依民事訴訟法
    第436條之20規定，應依職權宣告假執行，並依同法第436條
    之19規定，判決時一併確定訴訟費用額。
五、據上論結，本件原告之訴為一部有理由，一部無理由，依民
    事訴訟法第436條之23、第436條第2項、第385條第1 項前段
    、第79條、第436條之19、第436條之20，判決如主文。
中    華    民    國   111    年    4    月     15    日
                  基隆簡易庭法  官  曹庭毓
以上正本係照原本作成。
如不服本判決，應於送達後20日內，向本院提出上訴狀（上訴狀
應表明上訴理由）並繳納上訴審裁判費；如於本判決宣示後送達
前提起上訴者，應於判決送達後20日內補提上訴理由書（須按對
造人數附繕本）。
如委任律師提起上訴者，亦應一併繳納上訴審裁判費。
對於小額程序之第一審判決之上訴，非以其違背法令之理由，不
得為之。且上訴狀內應記載表明（一）原判決所違背之法令及其
具體內容。（二）依訴訟資料可認為原判決有違背法令之具體事
實者。
中    華    民    國   111    年    4   月      15    日
                            書記官  黃婉晴